臺灣高雄地方法院民事裁定　　　　　 99年度消債聲字第129號
聲　請　人　范瑞原
上列聲請人因消費者債務清理事件聲請免責，本院裁定如下：
    主  文
聲請人范瑞原不免責。
    理  由
一、按債務人有下列各款情形之一者，法院應為不免責之裁定，
    但債務人證明經普通債權人全體同意者，不在此限：一、於
    七年內曾依破產法或本條例規定受免責；二、隱匿、毀損應
    屬清算財團之財產，或為其他不利於債權人之處分；三、捏
    造債務或承認不真實之債務；四、因浪費、賭博或其他投機
    行為，致財產顯然減少或負擔過重之債務，而生開始清算之
    原因；五、於清算聲請前一年內，已有清算之原因，而隱瞞
    其事實，使他人與之為交易致生損害；六、明知已有清算原
    因之事實，非基於本人之義務，而以特別利於債權人中之一
    人或數人為目的，提供擔保或消滅債務；七、隱匿、毀棄、
    偽造或變造帳簿或其他會計文件之全部或一部，致其財產之
    狀況不真確；八、故意於財產及收入狀況說明書為不實之記
    載，或有其他故意違反本條例所定義務之行為，消費者債務
    清理條例第134 條定有明文。又按消費者債務清理制度並非
    在使債務人恣意消費所造成之債務，轉嫁予債權人負擔，債
    務人免責制度，應在鼓勵勤勞誠實之債務人，而非縱容債務
    人奢侈浪費，倘債務人於聲請清算前之相當期間內，利用信
    用金融之機會，恣意為非屬通常生活所需之鉅額消費或作奢
    侈性、浪費性之消費，而不在意日後履行返還之能力，反而
    算計消費者債務清理條例中之免責制度，濫用清算程序以規
    避其應負擔之償還責任，自與消費者債務清理條例之立法本
    旨有違。
二、經查：
  (一)聲請人即債務人聲請消費者債務清理事件，前經本院以97年
    度消債更字第1559號裁定開始更生程序，然因債務人所提之
    更生方案未能依消費者債務清理條例第60條之規定獲得視為
    債權人會議之可決，且其並未有薪資、執行業務所得或其他
    固定收入，不符合由法院逕自認可更生方案之要件，而經本
    院以99年度消債清字第102 號裁定開始清算程序後，因債務
    人之清算財團之財產不敷清償清算程序費用，本院乃以99年
    度司執消債清字第101 號裁定終止清算程序，業經本院依職
    權調閱本院97年度消債更字第1559號、98年度司執消債更字
    第399 號、99年度消債清102 號、98年度司執消債清字第10
    1 號卷宗認定無訛。
  (二)本件清算程序終止後，經本院函詢聲請人之各債權人是否同
    意其為免責，債權人臺灣美國運通國際股份有限公司（下稱
    美國運通銀行）、臺灣新光商業銀行股份有限公司（下稱新
    光銀行）、台新國際商業銀行股份有限公司（下稱台新銀行
    ）、國泰世華商業股份有限公司（下稱國泰世華銀行）、台
    北富邦商業銀行股份有限公司（下稱台北富邦銀行）、中國
    信託商業銀行股份有限公司（下稱中國信託銀行）、日盛國
    際商業銀行股份有限公司（下稱日盛銀行）、聯邦商業銀行
    股份有限公司（下稱聯邦銀行）均具狀表示主張聲請人消費
    逾越一般人生活必要支出而有浪費情事，或者係認為債務人
    符合消費者債務清理條例第133 條規定，均不同意免責，有
    各該銀行陳報狀附卷可稽。
  (三)查聲請人所積欠之債務，均屬預借現金之消費借貸、信用卡
    消費及信用卡代償借貸等債務，經本院依職權向聲請人之債
    權人函調聲請人信用卡消費明細核閱之結果，聲請人於92年
    2 月間，即向債權人新光銀行申請代償其積欠台北富邦銀行
    之債務新臺幣（下同）10萬元（本院卷第25頁），同年11月
    12日向債權人台新銀行以信用卡餘額代償聯邦銀行之債務14
    ,216元（本院卷第28頁反面），復再於93年7 月間向日盛銀
    行辦理貸貸回復方案36萬元分84期、貸貸平轉A 方案28萬元
    分84期、貸貸平轉B 方案1 萬元分12期、貸貸信用卡16萬元
    分84期、卡卡有轉機16萬元分84期清償，以代償其積欠中華
    銀行、中國信託銀行及台新銀行之債務（本院卷第107 頁至
    第109 頁），然上開借款聲請人嗣後陸續亦未依約清償，此
    有上開銀行所檢送之消費明細、信用貸款申請書等資料在卷
    可憑，是聲請人既於92年2 月起即陸續向銀行辦理各項消費
    借款，且均在前債尚未完全清償之情形下，再向其他銀行告
    貸，堪認聲請人早於92年2 月即陷於經濟狀況惡化及清償債
    務能力不足之窘境。
  (四)聲請人雖於92年2 月間起即陷於經濟能力惡化之狀況，然聲
    請人猶不知謹慎自持，復持新光銀行、台新銀行、台北富邦
    銀行、中國信託銀行、聯邦銀行之信用卡，分別至大立伊勢
    丹百貨公司、漢神名店百貨股份有限公司、美商亞洲美樂家
    有限公司臺灣分公司等處消費，並郵購商品及至多家影城看
    電影消費，且以信用卡繳納保險費，此均有聲請人持有之上
    開銀行信用卡消費紀錄在卷可證。由前列消費之消費處所以
    及消費金額以觀，多筆消費客觀上並非購買日常生活所必需
    ，而聲請人既至遲於92年2 月起，即陷於支付困難之經濟困
    境下，其既已知返還債務有所困難，收入已有不足清償債務
    之情，竟未衡量自身是否仍有充分之償債能力而持續使用信
    用卡過度消費、現金卡預借現金，未撙節開銷，據實控制支
    出，避免不必要之花費以降低負債，則其恣意花費任令債務
    增加至難以負擔而終致不能清償，自堪認係因奢侈、浪費之
    行為而導致負擔過重之債務。
三、綜上所述，本院認聲請人有消費者債務清理條例第134 條第
    4 款之事實而具有可歸責性，秉持債務清理制度之公證與誠
    信，應不宜依同條例第135 條之規定予以免責，此外，聲請
    人又未經普通債權人全體同意免責，是依前揭說明，本件聲
    請人不得免責，爰裁定如主文。
中    華    民    國   100    年    1     月    7     日
                      民事庭  法  官  李佳容
上為正本係照原本作成。
如不服本裁定，應於裁定送達後10日內，以書狀向本院提出抗告
，並繳納抗告費新臺幣1,000元。
中    華    民    國   100    年    1     月    7     日
                              書記官  鄭翠蘭